【裁判字號】    97,交抗,237
【裁判日期】    970328
【裁判案由】    違反道路交通管理處罰條例
【裁判全文】
臺灣高等法院交通事件裁定             97年度交抗字第237號
抗  告  人
即受處分人   甲○○
上列抗告人因違反道路交通管理處罰條例案件，不服台灣基隆地
方法院，中華民國97年1月15日所為裁定（96年度交聲字第512號
），提起抗告，本院裁定如下：
    主  文
抗告駁回。
    理  由
一、原裁定略以：按受處分人不服道路交通管理處罰條例第8 條
    主管機關所為之處罰，得於接到裁決書之翌日起20日內，並
    得依法扣除在途期間，向管轄地方法院聲明異議，道路交通
    管理處罰條例第87條第1 項及道路交通案件處理辦法第12條
    分別定有明文。此為交通異議事件之程序規定，為聲明異議
    之合法要件，受處分人聲明異議自須合於此項程序規定，法
    院始得受理為實體之審查。又交通法庭認聲明異議不合法律
    上之程式，且無從補正者，應以裁定駁回之，道路交通案件
    處理辦法第18條亦有明文。經查：本件異議人於96年10月14
    日經警舉發違規後，原處分機關於同年11月08日逕行裁決，
    經異議人收受等情，有裁決書、送達證書等件附卷可稽，已
    生送達效力。而異議人遲至96年12月19日，始具狀向原處分
    機關提起本件異議，已逾越法定20日異議期間，其聲明異議
    不合法律上程式，揆諸前開說明，應予駁回。
二、抗告意旨略以：為何舉發之台北縣政府警察局汐止分局尚未
    回覆，就有裁決書？是否應等候分局回文才有裁決書？受處
    分人於11月8 日繳納罰款並領取車輛時，監理站人員告訴受
    處分人，先提出異議再等候分局回文。受處分人實不知裁決
    書用意為何，應等分局回文才有裁決等語。
三、經查：
  (一)抗告人即受處分人甲○○於96 年10月14日凌晨0時19分許，
    經警攔停舉發，填具台北縣政府警察局96年10月14日北縣警
    交字第C00000000 號舉發違反道路交通管理事件通知單後，
    旋於同年10月25日向原處分機關提出陳述，復經原處分機關
    於96年10月31日以北監基四第0962005645號函，轉請舉發單
    位台北縣政府警察局汐止分局查證，嗣舉發單位台北縣政府
    警察局汐止分局迄至96年11月15日始以北縣警汐交裁字第09
    60036068號函回覆原處分機關及受處分人，此有移送意旨書
    、違規案件陳述書、台北縣政府警察局汐止分局所具之北縣
    警汐交裁字第0960036068號函在卷可稽（見原審卷第2、9、
    10頁）。
  (二)觀諸上揭過程，受處分人固早於同年10月25日即向原處分機
    關提出「違規案件陳述單」，原處分機關隨即於96年10月31
    日以北監基四第0962005645號函，轉請舉發單位台北縣政府
    警察局汐止分局查證，得徵原處分機關亦認為本件尚有再予
    查證之必要。乃原處分機關尚未等待舉發單位之覆函（臺北
    縣政府警察局汐止分局於96年11月15日始為函覆，有如前述
    ），率於96 年11月8日，即逕依道路交通管理處罰條例第35
    條第4項規定，裁處罰鍰新台幣6 萬元，並吊銷駕駛執照，3
    年內禁考。本件裁定書已於96 年11月8日送達並由其受處分
    人收受，此有舉發違反道路交通管理事件通知單（下稱舉發
    通知單）、裁決書、交通部公路總局臺北區監理所基隆監理
    站送達證書影本各1 紙在卷（原法院卷第6頁至第8頁）足憑
    。查受處分人經舉發違規後，雖於96年10月25日向原處分機
    關為交通違規之陳述，舉發單位台北縣政府警察局亦遲至96
    年11月15日始以北縣警汐交裁字第093636068 號函（同上卷
    第10頁）覆所為舉發於法有据等語，經查本件原處分機關並
    未以舉發機關上開函覆為原處分之基礎，於法並無不合，原
    處分機關為前述裁決後，該裁決書業於96年11月8 日送達受
    處分人，由受處分人收受無訛，受處分人對該裁決如有不服
    ，依前揭規定，自應於收受該裁決書之翌日起20日內向原法
    院聲明異議，而上開法定期間，殊不因原舉發機關函覆之遲
    速而有延長或縮短。本件受處分人依上開規定應於收受裁決
    書之翌日（即96年11月9 日）起20日內（96年11月29日）向
    原法院聲明異議，惟受處分人遲至96年12月19日始向原法院
    聲明異議，此亦有聲明異議狀在卷（同上卷第3 頁）足稽，
    則受處分人之異議顯逾法定期間，其異議自遲不合法律上之
    程式，且無從補正，原法院依上開規定，裁定駁回受處分人
    之異議，於法並無不合，受處分人抗告意旨仍執陳詞，並無
    理由，應予駁回。
據上論斷，應依刑事訴訟法第412條，裁定如主文。
中    華    民    國    97    年    3     月    28    日
                  刑事第三庭  審判長法  官  蔡秀雄
                                    法  官  謝靜恒
                                    法  官  許文章
以上正本證明與原本無異。
不得再抗告。
                                    書記官  蔡慧娟
中    華    民    國    97    年    3     月    28    日


司法院資訊處製作；財團法人民間司法改革基金會備份。
